【裁判字號】    99,交聲,332
【裁判日期】    991130
【裁判案由】    違反道路交通管理處罰條例聲明異議
【裁判全文】
臺灣基隆地方法院交通事件裁定         99年度交聲字第332號
移送機關即
原處分機關  交通部公路總局臺北區監理所基隆監理站
異  議  人
即受處分人  梁任遠
上列異議人即受處分人因違反道路交通管理處罰條例案件，對於
交通部公路總局臺北區監理所基隆監理站於中華民國99年10月27
日所為之處分（原處分案號：基監字第裁42-RB0000000號），聲
明異議，本院裁定如下：
    主  文
異議駁回。
    理  由
一、原處分意旨略以：異議人即受處分人梁任遠於民國99年9 月
    6 日凌晨3 時26分許，駕駛車號HEI-275 號重型機車，行經
    基隆市○○路64巷口，因闖紅燈違規，經警當場舉發，裁處
    罰鍰新台幣（下同）1,800 元，並記違規點數3 點等情。
二、異議意旨則以：異議人駕駛前開車輛沿南榮路直行，行經南
    榮路64巷口時，該處交通號誌之燈號顯示為黃燈，其遂騎車
    通過，無闖紅燈之行為，且其自南榮路64巷口駛至下一個路
    口時，因交通號誌顯示為紅燈，即主動在該路口停等紅燈，
    如其確闖越南榮路64巷口之紅燈，實無主動在下一路口停等
    紅燈之必要；又警員鍾文彬將其攔停時，自稱胸口懸掛之攝
    影機清楚拍攝其闖紅燈之情形，然警員迄今無法提出錄影畫
    面，舉發有誤等情。
三、按汽車行駛至交岔路口，其行進應遵守燈光號誌，且汽車駕
    駛人，行經有燈光號誌管制之交岔路口闖紅燈者，處1,800
    元以上5,400 元以下罰鍰，前項紅燈右轉行為者，處600 元
    以上1,800 元以下罰鍰，並記違規點數3 點，道路交通安全
    規則第102 條第1 款及道路交通管理處罰條例第53條第1 項
    、第63條第1 項第3 款分別定有明文。
四、經查：
（一）異議人於99年9 月6 日凌晨3 時26分許，確駕駛車號HEI-
      275 號重型機車，沿基隆市○○路直行，行經南榮路64巷
      口後，在下一路口停等紅燈時，為警攔停舉發等情，未據
      異議人爭執，復經證人即基隆市警察局第一分局南榮路派
      出所警員鍾文彬於本院調查時到庭證述明確，另有基隆市
      警察局舉發違反道路交通管理事件通知單、基隆市警察局
      第一分局基警一分五字第0990110118號書函附卷可稽，首
      揭事實應堪認定。
（二）證人鍾文彬具結證稱其於99年9 月6 日凌晨3 時26分許，
      獨自騎乘警用機車，沿南榮路往八堵方向車道行駛，當時
      異議人騎車行駛於其前方，其與異議人之距離約為10至20
      公尺，異議人在接近南榮路64巷口處，超越原行駛於異議
      人前方之1 部雙載機車後，通過南榮路64巷口之停止線，
      當時南榮路64巷口所設交通號誌之燈號已由黃燈轉變為紅
      燈約4 秒，異議人通過該停止線後，即往前行駛，並在下
      一路口停等紅燈，其見異議人闖紅燈後，隨即超越前開雙
      載機車，駛至異議人停等紅燈處，告知異議人在南榮路64
      巷口闖紅燈，並依法舉發等情，因鍾文彬與異議人互不相
      識，業經證人鍾文彬證述在卷，衡情，鍾文彬應無刻意設
      詞構陷異議人之必要；又經本院當庭勘驗鍾文彬提供當時
      南榮路64巷口所設路口監視器之錄影畫面，勘驗結果為錄
      影畫面顯示99年9 月6 日凌晨3 時24分45秒時，南榮路64
      巷口所設交通號誌之燈號由綠燈轉變為黃燈，該交通號誌
      之燈號於凌晨3 時24分48秒時，由黃燈轉變為紅燈，1 部
      機車於凌晨3 時25分2 秒時，通過南榮路64巷口之停止線
      ，並繼續往前行駛，隨後，1 部由警員騎乘之機車於凌晨
      3 時25分8 秒時，亦通過南榮路64巷口之停止線，此時南
      榮路64巷口所設交通號誌之燈號仍顯示為紅燈，另台雙載
      機車於凌晨3 時25分13秒時，駛至南榮路64巷口處停等紅
      燈，足見上開勘驗結果與證人鍾文彬證述之前揭內容相符
      ，故證人鍾文彬證稱異議人騎車通過南榮路64巷口之停止
      線時，該處設置交通號誌之燈號為紅燈等情，應堪採信。
（三）異議人固辯稱其非上開勘驗結果中，於錄影畫面顯示為凌
      晨3 時25分2 秒時，通過南榮路64巷口停止線之機車騎士
      ，且其通過該停止線時，該處所設交通號誌之燈號顯示為
      黃燈云云，惟證人鍾文彬證稱其於99年9 月6 日凌晨3 時
      26分許，單獨駕駛警用機車沿南榮路往八堵方向行駛，在
      其前方未載乘客之機車先超越1 部雙載之機車後，闖越南
      榮路64巷口之紅燈，並往前行駛至下一路口停等紅燈，其
      見狀即加速超越上開雙載機車，駛至前開闖紅燈之機車旁
      ，依法舉發等情，核與異議人所述其於前揭時間沿南榮路
      往八堵方向行駛，且行經南榮路64巷口之停止線後繼續往
      前行駛，至下一路口停等紅燈之際，即遭鍾文彬舉發等情
      相符；又依本院勘驗前開路口錄影畫面之結果，自南榮路
      64巷口所設之交通號誌於錄影畫面顯示凌晨3 時24分45秒
      ，由綠燈轉變為黃燈，至該交通號誌之燈號於凌晨3 時24
      分48秒轉變為紅燈期間，無任何車輛通過南榮路64巷口之
      停止線，且自前揭機車於凌晨3 時25分2 秒，通過南榮路
      64巷口之停止線，至警員騎乘之機車於凌晨3 時25分8 秒
      通過該停止線期間，亦無其他車輛行駛於同向車道，足信
      鍾文彬應無將其他車輛誤認為異議人騎乘之機車之可能，
      是堪信上開勘驗結果中，於凌晨3 時25分2 秒通過南榮路
      64巷口停止線之機車駕駛人應為異議人無誤，益徵證人鍾
      文彬證稱其見異議人闖越南榮路64巷口之紅燈等情，應與
      事實相符。再者，自勘驗結果觀之，異議人騎車通過南榮
      路64巷口之停止線時，該處所設交通號誌之燈號已由黃燈
      轉變為紅燈約14秒，亦即異議人駕車通過停止線時，該交
      通號誌之燈號非甫由黃燈轉變為紅燈，衡情，異議人當無
      誤認該交通號誌之燈號仍屬黃燈之理，是異議人辯稱其駕
      車通過南榮路64巷口之停止線時，該處交通號誌之燈號仍
      為黃燈等情，顯非可信。
（四）至於證人鍾文彬所述異議人騎車通過南榮路64巷口之停止
      線時，該處交通號誌之燈號已由黃燈轉變為紅燈約4 秒等
      情，雖與前開勘驗結果中，闖紅燈之機車係於南榮路64巷
      口所設交通號誌之燈號由黃燈轉變為紅燈14秒後，始通過
      停止線等情有所出入，然人之記憶清晰度本會隨時間經過
      而降低，是縱使證人鍾文彬就異議人騎車通過南榮路64巷
      口之停止線時，該處交通號誌之燈號由黃燈轉變為紅燈之
      時間一節，所述內容與事實稍有差異，亦與常情無違；況
      依證人鍾文彬所述內容，已足見異議人駕車通過南榮路64
      巷口時，該處交通號誌之燈號非甫由黃燈轉變為紅燈，異
      議人應無誤認燈號之可能，亦與上開所述相符，自無從僅
      以證人鍾文彬就異議人駕車通過南榮路64巷口之停止線時
      ，該處交通號誌之燈號已由黃燈轉變為紅燈之秒數一節，
      所述內容與勘驗結果稍有差異，即認證人鍾文彬所述為不
      可信，應屬當然。另卷附基隆市警察局舉發違反道路交通
      管理事件通知單所載異議人違規時間為99年9 月6 日凌晨
      3 時26分，固與前揭勘驗結果中，異議人駕車通過南榮路
      64巷口停止線之時間即99年9 月6 日凌晨3 時25分2 秒非
      屬完全相同，惟兩者差異非大，且證人鍾文彬證稱上開舉
      發通知單所載違規時間，係其將異議人攔停後，自攔停時
      間往前回推所得等情，所述與常情相符，換言之，縱使舉
      發單所載異議人違規時間與異議人實際駕車通過南榮路64
      巷口停止線之時間稍有不同，亦非得逕認有何不當之處。
      再者，異議人雖稱鍾文彬將其攔停時，自稱胸前懸掛之攝
      影機清楚拍攝其闖紅燈之畫面，但鍾文彬始終無法提出胸
      前懸掛攝影機之拍攝畫面，足見舉發不當等情，然鍾文彬
      已提供路口監視器之錄影畫面為證，且錄影畫面與證人鍾
      文彬所述情節相符，即使鍾文彬未提出胸前攝影機之錄影
      畫面，亦非得逕指本件舉發有何違誤；另闖紅燈之駕駛人
      非必然在同次行駛路途中，闖越所有經過之紅燈，且僅需
      駕駛人未遵守燈光號誌闖紅燈，即屬違規行為，至於駕駛
      人闖紅燈之次數，係屬處罰次數之範疇，與違規行為之認
      定無涉，是異議人辯稱其在南榮路64巷之下一路口主動停
      等紅燈，可知其無在南榮路64巷口闖紅燈之行為等情，即
      非可採，故異議人所持前述辯解均非足採信。
（五）綜上，異議人確於上揭時、地，駕駛前開車輛闖紅燈一節
      ，已堪認定，故移送機關依據道路交通管理處罰條例第53
      條第1 項、第63條第1 項第3 款及違反道路交通管理事件
      統一裁罰基準及處理細則等規定，裁處異議人罰鍰1,800
      元，並記違規點數3 點，認事、用法均無違誤。從而，本
      件聲明異議為無理由，應予駁回。
據上論斷，應依道路交通事件處理辦法第18條，裁定如主文。
中    華    民    國    99    年    11    月    30    日
                  交通法庭法    官  邰婉玲
以上正本證明與原本無異。
對於本件裁定如有不服，應於送達後5 日內，向本院提出抗告書
狀，敘述抗告之理由，抗告於臺灣高等法院。
中    華    民    國    99    年    11    月    30    日
                          書 記 官  王惠萍

司法院資訊處製作；財團法人民間司法改革基金會備份。
